【裁判字號】    99,監宣,13
【裁判日期】    990225
【裁判案由】    監護宣告
【裁判全文】
臺灣臺南地方法院民事裁定              99年度監宣字第13號
聲  請  人  甲○○
上列聲請人聲請監護宣告事件，本院裁定如下：
    主      文
宣告乙○○○（女、民國○○年○○月○○日生、身分證統一編號：Ｚ0
00000000號）為受監護宣告之人。
選定甲○○（男、民國○○年○月○○日生、身分證統一編號：Ｚ0000
00000號）為受監護宣告之人之監護人。
指定黃芳田（男、民國○○年○月○○日生、身分證統一編號：Ｚ0000
00000號）為會同開具財產清冊之人。
聲請程序費用新臺幣壹仟元由受監護宣告之人乙○○○負擔。
    理      由
一、本件聲請意旨略以：聲請人甲○○係乙○○○（女、民國○○
    年○○月○○日生，身分證統一編號：Ｚ000000000號，住臺南縣
    下營鄉○街村○○鄰○○街39號）之子，乙○○○因罹患中風
    、重度失智症、中度肢障，已不能為意思表示或受意思表示
    ，或不能辨識其意思表示之效果，聲請人甲○○為此聲請本
    院對乙○○○為監護之宣告，並請求選任聲請人甲○○擔任
    其監護人，並指定黃芳田擔任會同開具財產清冊之人等語。
二、按對於因精神障礙或其他心智缺陷，致不能為意思表示或受
    意思表示，或不能辨識其意思表示之效果者，法院得因本人
    、配偶、四親等內之親屬、最近一年有同居事實之其他親屬
    、檢察官、主管機關或社會福利機構之聲請，為監護之宣告
    ，民法第14條第1項定有明文。經查：
（一）聲請人為乙○○○之子，有聲請人提出之親屬系統表在卷
      可佐，復經本院依職權查詢聲請人之戶籍資料結果，有全
      戶戶籍資料查詢結果乙份在卷可查，則依上開規定，本件
      聲請人聲請對乙○○○為監護之宣告，自屬有據。
（二）再者，乙○○○因罹患中風、重度失智症、中度肢障，業
      據聲請人提出中華民國身心障礙手冊影本1件為憑，復經
      鑑定人即財團法人臺灣省私立臺南仁愛之家附設精神療養
      院施仁雄醫師鑑定結果：「一般醫學檢查：個案意識呈呆
      僵狀態，對問話無法回答，必須靠他人協助下可進食、鼻
      胃管幫忙進食，四肢變形無力，無法自我行動，大小便及
      個人衛生須他人完全協助。精神檢查方面：個案的注意力
      、判斷能力、對人、時、地的定向感、記憶能力、計算能
      力及抽象思考能力均有明顯缺失，並有因精神障礙（或心
      智缺陷），致不能為意思表示或受意思表示，或不能辨識
      其意思表示之效果者。基於受鑑定人有腦病變之其他心智
      缺陷，致不能為意思表示或受意思表示、不能辨識其意思
      表示之效果，且接受治療後回復可能性甚低，因而不能管
      理自己財產。」等情，有本院99年2月24日監護宣告訊問
      筆錄、精神鑑定報告書各1份在卷可稽。
（三）基上，顯見依乙○○○之現況，已因心智缺陷致不能為意
      思表示或受意思表示、不能辨識其意思表示之效果，核與
      民法第14條第1項得為監護之宣告之規定相符，故聲請人
      聲請對乙○○○為監護之宣告為有理由，應予准許，爰裁
      定如主文第1項所示。
三、復按法院為監護之宣告時，應依職權就配偶、四親等內之親
    屬、最近一年有同居事實之其他親屬、主管機關、社會福利
    機構或其他適當之人選定一人或數人為監護人，並同時指定
    會同開具財產清冊之人；法院為前項選定及指定前，得命主
    管機關或社會福利機構進行訪視，提出調查報告及建議，監
    護之聲請人或利害關係人亦得提出相關資料或證據，供法院
    斟酌；法院選定監護人時，應依受監護宣告之人之最佳利益
    ，優先考量受監護宣告之人之意見，審酌一切情狀，並注意
    下列事項：(一)受監護宣告之人之身心狀態與生活及財產狀況
    。(二)受監護宣告之人與其配偶、子女或其他共同生活之人間
    之情感狀況。(三)監護人之職業、經歷、意見及其與受監護宣
    告之人之利害關係。(四)法人為監護人時，其事業之種類與內
    容，法人及其代表人與受監護宣告之人之利害關係。民法第
    1111條、第1111條之1定有明文。經查：
（一）受監護宣告之人乙○○○已婚，惟其配偶黃俊卿已歿，其
      親屬有子女即甲○○、黃芳田、黃佳祐、黃梅櫻等4人一
      節，此有聲請人提出之親屬系統表、戶籍謄本等件在卷可
      查，稽之受監護宣告之人乙○○○有中度肢障、重度失智
      症，且罹患腦病變，參之受監護宣告之人之監護較為特殊
      ，除監護人負有護養療治受監護宣告之之義務，且監護人
      其工作須時常為之，故需具有相當體力等客觀當條件才能
      盡其義務，佐以受監護宣告之人乙○○○之子女甲○○、
      黃芳田、黃佳祐、黃梅櫻共同決議推舉受監護宣告之人乙
      ○○○之子即聲請人甲○○擔任其之監護人，有聲請人所
      提出之親屬團體會議記錄、親屬團體會議推定監護人說明
      書在卷可稽，本院綜參上情，認由聲請人甲○○擔任受監
      護宣告之人乙○○○之監護人，最能符合受監護宣告之人
      之最佳利益，爰選定聲請人甲○○為監護人。
（二）另揆諸民法第1111條第1項法院指定會同監護人開具財產
      清冊之人之立法理由，係為在選定監護人時，應同時指定
      會同開具財產清冊之人，以實施監督之目的，準此，本院
      既已選定聲請人甲○○為受監護宣告之人乙○○○之監護
      人，自有依上揭規定指定會同開具財產清冊之人之必要。
      查本件受監護宣告之人乙○○○僅於97年度有利息所得1
      筆，名下別無其他任何財產，此有本院依職權所調取之受
      監護宣告之人乙○○○之稅務電子閘門財產所得調件明細
      表在卷可參，本院斟酌其財產狀況，價值不高且非複雜，
      故自無特別指定其他專業之人作為會同開具財產清冊之人
      之必要，復參酌受監護宣告人乙○○○之家庭成員狀況，
      佐以受監護宣告之人乙○○○之子女甲○○、黃芳田、黃
      佳祐、黃梅櫻亦共同決議推舉由黃芳田擔任受監護宣告之
      人乙○○○之會同開具財產清冊之人，此有聲請人所提出
      之親屬團體會議記錄、親屬團體會議推定監護人說明書在
      卷可稽，本院審之黃芳田既為受監護宣告之人乙○○○之
      次子，衡情應會本於受監護宣告之人乙○○○之最佳利益
      ，與監護人共同開具財產清冊。從而，爰依民法第1111條
      第1項規定，指定黃芳田為本件監護宣告事件之會同開具
      財產清冊之人，以利本件監護事宜之執行。
四、依民事訴訟法第608條第1項，裁定如主文。
中    華    民    國    99    年    2     月    25    日
                  家事法庭法  官  楊佳祥
以上正本係照原本作成。
如不服本裁定關於選定監護人及指定會同開具財產清冊之人等部
分，應於送達後十日內向本院提出抗告狀，並繳納抗告費新臺幣
1,000元；其餘關於宣告監護之部分，不得抗告。
中    華    民    國    99    年    2     月    25    日
                          書記官  葉芳如

司法院資訊處製作；財團法人民間司法改革基金會備份。
